【裁判字號】    88,易,2641
【裁判日期】    890504
【裁判案由】    偽造文書
【裁判全文】
台灣台中地方法院刑事判決                        八十八年度易字第二六四一號
    公  訴  人  台灣台中地方法院檢察署檢察官
    被      告  乙○○
右列被告因偽造文書案件，經檢察官提起公訴 (八十八年度偵字第一四三五三號)，
本院判決如左︰
    主      文
乙○○共同明知為不實之事項，而使公務員登載於職務上所掌之公文書，足以生損害
於公眾及他人，累犯，處有期徒刑陸月，如易科罰金，以參佰元折算壹日。
    事      實
一、緣丙○○（通緝中，另案審理）因積欠甲○○等債權人之互助會及私人借貸債務
    ，於民國八十八年一月十三日、同年月十五日簽發總面額新台幣七百餘萬元之本
    票多張，供甲○○等人擔保。詎丙○○唯恐其所有坐落台中市西屯區○○○段一
    六六五之二○號土地持分一萬分之三七七及地上建物（門牌號碼為台中市西屯區
    福上巷大豐十弄十二之三號），遭債權人甲○○等人聲法院查封拍賣清償債務，
    竟與女婿乙○○（前因傷害案件，經法院判處有期徒刑四月，並於八十六年二月
    四日執行完畢），共同基於犯意聯絡，明知二人間並無任何債權債務關係，相偕
    於八十八年一月二十二日至台中市○○區○○路一七二號，洽不知情之代書王步
    顯就前開土地及地上建物辦理設定新台幣二百五十萬元之第二順位抵押權予乙○○，並以此不實之事實，使承辦之地政事務所公務員陷於錯誤，登載於職務上所
    掌之公文書上，藉以避免甲○○等人之強制執行，足生損害於地政機關業務管理
    之正確性及債權人之權益。
二、案經甲○○訴請台灣台中地方法院檢察署檢察官偵查起訴。
    理      由
一、訊之被告乙○○矢口否認有右開偽造文書之犯行，並辯稱，伊岳父丙○○積欠伊
    五十餘萬元、積欠伊妻陳慧蘭六十餘萬元，至前開不動產抵押權之設定，係伊岳
    父丙○○所為，伊並不知情云云。經查，右揭犯罪事實，業據告訴人甲○○指訴
    甚詳，復有土地登記申請書、土地及建築物登記謄本、土地及建築改良物抵押權
    設定契約書、丙○○簽發之本票、法院本票強制執行裁定書等附卷可稽，而證人
    即代書王步顯於偵查中亦證稱丙○○、乙○○二人同來伊代書事務所辦理抵押權
    之設定，丙○○曾言積欠乙○○金錢，乙○○之身分證、印章係其自行取出等詞
    在卷。再質之被告乙○○非但無法提出任何有關伊夫妻與岳父丙○○間之債權憑
    證，又縱令被告乙○○夫妻確有一百餘萬元之債權，卻設定超過其債權一倍餘之
    二百五十萬元之抵押權，顯有違常情。而乙○○與丙○○為翁婿至親，又偕同丙○○辦理上開不動產抵押權之設定，若謂不知該抵押權之設定，孰人能信﹖是被
    告乙○○所辯，無非事後畏罪卸責之詞，委無足採，其犯行洵堪認定。
二、核被告乙○○所為，係犯刑法第二百十四條之使公務員登載不實罪。又其與丙○○間，有犯意聯絡，行為分擔，均為共同正犯。又被告丙○○、乙○○等利用不
    知情之代書王步顯為上開偽造文書之犯行，均為間接正犯。又查被告前因傷害案
    件，經法院判處有期徒刑四月，並於八十六年二月四日執行完畢，此有台灣台中
    地方法院檢察署刑案資料查註紀錄表及本院被告全國前案紀錄表在卷可參，其於
    五年內再犯本件有期徒刑以上之罪，應依累犯之規定，加重其刑。爰審酌被告犯
    罪之動機、目的、手段，犯罪所生之危害、犯罪後之態度等一切情狀，量處如主
    文所示之刑，並諭知易科罰金之折算標準。
三、被告丙○○部分，待緝獲後再行審結，併此明。
四、據上論斷，應依刑事訴訟法第二百九十九條第一項前段，刑法第二十八條、第二
    百十四條、第四十一條、第四十七條，罰金罰鍰提高標準條例第一條前段、第二
    條，判決如主文。
中      華      民      國      八十九      年    五      月    四      日
                                    臺灣臺中地方法院刑事第一庭
                                            法  官  陳  繼  先
右正本證明與原本無異。
如不服本判決，應於判決送達後十日內向本院提出上訴狀，上訴於臺灣高等法院臺中
分院( 須附繕本 )。
                                            書記官
中    華    民    國      八十九      年       五      月     四        日
刑法第二百十四條
明知為不實之事項，而使公務員登載於職務上所掌之公文書，足以生損害於公眾或他
人者，處三年以下有期徒刑、拘役或五百元以下罰金。


司法院資訊處製作；財團法人民間司法改革基金會備份。
